最高法院刑事判決　　　　　　　　　　　　　　　　　八十七年度台非字第三一號
　　上訴人　最高法院檢察署檢察總長
　　被　告　乙 ○ ○　男
　　　　　　甲○○○　女
右上訴人因被告等竊佔案件，對於台灣高雄地方法院中華民國八十六年九月三十日第
一審確定判決（八十五年度易字第七七五三號，起訴案號：台灣高雄地方法院檢察署
八十五年度偵字第一六二五五號），認為違法，提起非常上訴，本院判決如左：
    主  文
原判決撤銷。
本件免訴。
    理  由
非常上訴理由稱：「按時效完成者，應諭知免訴之判決，刑事訴訟法第三百零二條第
二款定有明文。又刑法第三百二十條第二項之竊佔罪，為即成犯，於其竊佔行為完成
時，犯罪即成立，以後之繼續竊佔乃狀態之繼續，而非行為之繼續（貴院六十六年台
上字第三一一八號、二十五年上字第七三七四號判例參照）。本件原判決以被告劉游
（應為遊）騰、甲○○○係夫妻，均明知坐落高雄縣美濃鎮○○段七五一地號土地係
屬國有，竟共同基於意圖為自己不法利益之犯意聯絡，於民國六十年左右，翻修建築
物時，將建物、屋簷擴及上揭土地；國有財產局臺灣南區辦事處曾於七十九年十二月
二十四日函催劉游（應為遊）騰自行拆除，未獲置理；迄八十五年八月十六日經檢察
官會同地政人員前往現場勘驗，測得被告等佔用上開土地面積共計○‧○○二二八八
公頃等情，論處被告等竊佔罪刑。惟查竊佔罪之追訴權時效為十年，此觀刑法第三百
二十條第二項、第八十條第一項第二款自明。本件被告等於民國六十年間完成竊佔之
行為，犯罪即屬成立，至民國七十年間，追訴權時效已完成，依首開法條規定，應諭
知免訴之判決。詎原判決認『竊佔罪於竊佔行為成立時之繼續竊佔事實，應屬竊佔行
為之繼續，而非竊佔狀態之繼續，在其完全除去竊佔之行為，將該不動產返還被害人
之前，其犯罪行為仍在繼續實施中』，判處被告竊佔罪刑，自有適用法則不當之違背
法令。案經確定，爰依刑事訴訟法第四百四十一條、第四百四十三條提起非常上訴，
以資救濟。」等語。
本院按判決不適用法則或適用不當者，為違背法令，刑事訴訟法第三百七十八條定有
明文。又按時效已完成者，應諭知免訴之判決，同法第三百零二條第二款亦有明定。
再查刑法第三百二十條第二項之竊佔罪，為即成犯，於其竊佔行為完成時，犯罪即成
立，以後之繼續竊佔乃狀態之繼續，而非行為之繼續，司法院卅六年院解字第三五三
三號解釋有案，具經本院六十六年台上字第三一一八號、二十五年上字第七三七四號
著有判例可循。本件原判決以被告乙○○、甲○○○係夫妻，均明知坐落高雄縣美濃
鎮○○段七五一地號土地係屬國有，並委由財政部國有財產局管理，竟共同基於意圖
為自己不法利益之犯意聯絡，於民國六十年左右，趁管理機關不覺之際，翻修其等所
有之同地段第七五二、七七四號土地建築物時，將建物、屋簷擴及至財政部國有財產
局管理之前揭土地；嗣財政部國有財產局臺灣南區辦事處於七十九年十二月二十四日
以台財產南三字第七九○二○三七三號（原確定判決誤為七九○三號）函催被告乙○
○自行拆除，但未獲置理。迄八十五年八月十六日經臺灣高雄地方法院檢察署檢察官
會同高雄縣美濃鎮地政事務所人員前往現場勘驗，測得被告等佔用上開第七五一號之
土地面積共計○‧○○二二八八公頃等情，因而適用刑法第二十八條、第三百二十條
第二項、第一項、第七十四條第一款，罰金罰鍰提高標準條例第一條前段，判決被告
等共同意圖為自己不法之利益，而竊佔他人之不動產，各處有期徒刑參月，均緩刑貳
年。惟查刑法第三百二十條第二項之竊佔罪，其最重本刑為有期徒刑五年，其追訴權
時效依刑法第八十條第一項第二款之規定為十年，依前開說明，被告等於六十年間竊
佔之行為，其犯罪即屬成立，迨至原審於八十六年九月三十日判決時，其追訴權時效
已完成，依首開法條規定，應諭知免訴之判決。詎原判決誤認被告等犯罪行為仍在繼
續實施中，而判處被告等竊佔罪刑，自有判決適用法則不當之違背法令。案經確定，
且於被告等不利；非常上訴意旨執以指摘，洵有理由，應由本院將原判決撤銷，改判
為免訴之判決，以資糾正。按被告乙○○，依卷內資料，其簽名及印文均為乙○○，
而非劉游騰，並此明。
據上論結，應依刑事訴訟法第四百四十七條第一項第一款但書、第三百零二條第二款
，判決如主文。
中      華      民      國    八十七    年      二      月     十九     日
                              最高法院刑事第一庭
                                  審判長法官  黃  雅  卿
                                        法官  楊  文  翰
                                        法官  陳  正  庸
                                        法官  陳  世  雄
                                        法官  黃  正  興
      右正本證明與原本無異
                                              書  記  官
中      華      民      國    八十七    年      二      月    二十三    日
